【裁判字號】    90,上訴,1023
【裁判日期】    901031
【裁判案由】    違反毒品危害防制條例
【裁判全文】
臺灣高等法院高雄分院刑事判決                    九十年度上訴字第一二三號
    上  訴  人
    即  被  告  甲○○
    選任辯護人  沈志純
右上訴人因毒品危害防制條例案件，不服台灣高雄地方法院八十九年度訴字第二六一
六號中華民國九十年五月十六日第一審判決（起訴案號：台灣高雄地方法院檢察署八
十九年度偵字第二一六三五號），提起上訴，本院判決如左：
    主  文
上訴駁回。
    事  實
一、甲○○綽號「阿哥」意圖營利，並基於概括之犯意，平日以其所持有之行動電話
    0000000000號為聯絡之工具，於民國八十九年九月二十二日下午五時
    許，在高雄縣鳳山市○○路○段一九七號冠源保齡球館廁所內，以新台幣（以下
    同）四千元之價格，販賣第二級毒品安非他命予楊志賢施用（由檢察官另案處理
    ），嗣於八十九年九月二十五日下午一時許，楊志賢因施用毒品案件，為警查獲
    並扣得楊志賢向甲○○購買施用剩餘之安非他命一包（驗前毛重二點八五公克、
    驗後毛重二點八公克）而供出安非他命來源，並配合警方以上開行動電話號碼聯
    絡甲○○佯稱要購買安非他命四千元，雙方約定於同日下午二時許，在上開冠源
    保齡球館旁之停車場交易，當甲○○依約持安非他命一小包（驗前毛重二點０六
    公克、驗後毛重二點０一公克）至冠源保齡球館交易時，為埋伏之警員當場查獲
    而販賣安非他命未遂，並在甲○○手上查獲上開安非他命一小包及在其腰際查獲
    上開行動電話一支。
二、案經高雄縣警察局湖內分局報請台灣高雄地方法院檢察署檢察官偵查起訴。
    理  由
一、訊據上訴人即被告甲○○坦承於上述時間地點為警查獲，並扣得其手中持有之安
    非他命一包（驗前毛重二點０六公克、驗後毛重二點０一公克）及佩掛腰際之上
    開行動電話一支，惟否認販賣安非他命犯行，辯稱：被告不認識楊志賢，扣案之
    安非他命係供被告自己施用，行動電話係被告向綽號「龍仔」之友人借用，兩人
    約在冠源保齡球館見面云云。
二、經查：
（一）右揭事實業經證人楊志賢於警訊時指證：伊於八十九年九月廿五日下午一時三
      十分許，在高雄縣鳥松鄉○○路鳥松派出所對面麥當勞為警查獲，在其身上所
      查獲之安非他命一包，係伊於八十九年九月廿二日下午五時許，在高雄縣鳳山
      市○○路○段一九七號冠源保齡球館廁所內以新台幣四千元向綽號「阿哥」購
      得，伊願意配合警方追查綽號「阿哥」之男子，乃於同日下午一時四十分許當
      著警方打0000000000號行動電話給綽號「阿哥」之男子，說要向他
      購買安非他命一錢，看他身上有沒有，他說有，就叫我帶新台幣四千元於九月
      廿五日下午一時五十分在高雄縣鳳山市○○路冠源保齡球館旁之停車場交貨，
      我就帶同警方人員至青年路二段一九七號冠源保齡球館旁之停車場等候，於九
      月廿五日下午二時許，綽號「阿哥」之男子駕一部黑色重機車ＬＤＩ－九六八
      號到達停車場內，我認出他，向警方指認他就是綽號「阿哥」之男子，警方人
      員即下車盤查，並在他身上查獲安非他命等語綦詳。
（二）證人即當場查獲之員警即證人劉山於偵查中結證稱：楊志賢在家中打000
      0000000號行動電話給甲○○，稱呼被告為「阿哥」，問之前向被告拿
      之藥（即第二級毒品安非他命）現在還有沒有，伊還要買一包，雙方遂約半小
      時後在高雄縣鳳山市○○路○段一九七號冠源保齡球館見面，楊志賢在偵防車
      內時，甲○○有打電話進來，約三分鐘後甲○○出現，楊志賢稱他就是賣給我
      毒品之人等語（見偵查卷第十六頁、第廿九頁），又證人陳永士於偵查及台灣
      高雄地方法院審理時證述略以：八十九年九月廿五日在鳥松鄉麥當勞查獲楊志
      賢內褲有安非他命，他說要供出賣安非他命之上游，並稱因未繳行動電話費，
      其手機祇能受話不能打給對方電話，且其曾以家裡電話打被告之行動電話買過
      安非他命，以其家裡電話打，對方行動電話會顯示其家電話號碼，比較會相信
      ，乃以其家電話號碼打被告之行動電話約被告出來，約在鳳山青年路冠源保齡
      球館見面，被告騎機車來時，楊志賢指認就是他賣給伊毒品的人，警方乃上前
      盤查，遭被告強烈抗拒，與員警發生拉扯，我們看到被告從口袋中取出安非他
      命欲逃走，遂將其制伏等語在卷（見偵查卷第十六頁、台灣高雄地方法院九十
      年三月七日訊問筆錄）。核證人劉山、陳永士上開證詞與證人楊志賢於警訊時
      之證詞並無不符，且渠等與被告並無怨隙，應無曲意涉詞構陷被告之理。渠等
      證詞自可信為真實。
（三）被告甲○○於八十九年九月二十五日十四時許，在上開冠源保齡球館，為埋伏
      之警員當場查獲時，除查獲其持有安非他命外，並在甲○○腰際查獲行動電話
      一支。依其供述係0000000000，於本院九十年七月二十四日及九十
      年九月六日調查時亦直承其使用之手機係0000000000，經本院向和
      信電訊股份有限公司查詢該門號八十九年九月份之通聯紀錄，亦顯示該門號與
      楊志賢之0000000000號，於八十九年九月四、五、七、十九、二十
      日，計有十八次互相通訊，查獲之日即八十九年九月二十五日，亦由楊志賢之
      家中電話０七─0000000號打給被告所持用之該0000000000
      通話一次，自十三時二十六分二十九秒開始通訊達三十二秒之久，有該公司檢
      附之通聯紀錄可考。被告於偵查中供承：被告八十九年九月二十五日早上十一
      時許，持有使用該0000000000號之電話等語（見偵查卷第廿九頁背
      面），於台灣高雄地方法院調查時亦供稱：被告於八十九年九月廿五日上午，
      至綽號「龍仔」之人家中，向「龍仔」借用上開行動電話，未約定何時返還，
      兩人約定在保齡球館見面云云（見台灣高雄地方法院九十年一月三十一日訊問
      筆錄），足見證人楊志賢於該日下午一時四十分許，在其家中以電話打上開行
    動電話號碼聯絡安非他命毒品交易時，係被告持有上開行動電話，自係被告收
      受楊志賢打來聯絡要買受安非他命之電話，則被告即係楊志賢購買安非他命之
      對象綽號「哥仔」之人無訛。嗣被告甲○○雖改稱「龍仔」係於當日下午一時
      三十五分許始交付該行動電話給伊云云（見台灣高雄地方法院九十年一月三十
      一日訊問筆錄），顯係要迴避上述持有行動電話收受楊志賢打來電話聯絡安非
      他命交易之時間點，要無足採。另據中華電信股份有限公司台灣電信分公司鳳
      山營運處鳳服業三字第九０Ｃ０六０一二四號函謂０七─0000000（楊
      志賢家中之電話）電話通聯紀錄已逾保存期限無從提供。但前揭查獲之日即八
      十九年九月二十五日，由楊志賢之家中電話０七─0000000號打給被告
      所持用之該0000000000通話一次，自十三時二十六分二十九秒開始
      通訊達三十二秒之久，已有該通聯紀錄可考，詳如前述。中華電信股份有限公
      司台灣電信分公司鳳山營運處鳳服業三字第九０Ｃ０六０一二四號函，自不足
      為有利於被告之証據。楊志賢之手機0000000000號，本院查詢泛亞
      電信公司，亦查無通聯紀錄。有該公司九十年八月二十七日退回之本院公文上
      之註記可証。又上開行動電話門號0000000000，經查申請人係蔡慶
      良，有和信電訊股份有限公司檢送之用戶年籍資料在卷可憑，本院再度查証亦
      同，原審訊之證人蔡慶良證稱：上開行動電話門號係其申請使用，惟於八十九
      年八月間遺失卡片，之後收到收費單，始悉卡片遭盜用，其綽號為「大胖仔」
      並非「阿哥」等語在卷（見台灣高雄地方法院九十年四月十三日訊問筆錄），
      堪認被告係使用證人蔡慶良遺失之門號卡片使用扣案之行動電話。至於八十九
      年九月二十二日前述通聯紀錄，並無受、發話之紀錄，足徵八十九年九月二十
      二日下午五時許，在高雄縣鳳山市○○路○段一九七號冠源保齡球館廁所內，
      之交易安非他命，並非以其所持有之行動電話0000000000號為聯絡
      之工具。
（四）警員劉山、陳永士、林士琪於本院調查時證稱：根據線報在鳥松鄉麥當勞前
      面有人要交易毒品，於是我們三個人乃前往埋伏，見到楊志賢可疑，盤查結果
      在他的內褲褲頭搜到安非他命，訊問其來源，其供稱是向哥仔的男子買的，他
      願意主動配合我們聯絡哥仔的男子到案但其手持之行動電話只能收不能發，於
      是我們就回他家用他家裡的電話聯絡，他用電話與哥仔的男子約定時間在冠源
      保齡球館見面，我們又趕住冠源保齡球館停車場埋伏，時間到時果見被告甲○
      ○騎著壹台黑色機車前來，楊志賢在偵防車內就指認被告甲○○就是哥仔的男
      子，由林士琪留在偵防車內監控楊志賢，由陳永士及劉山二人下車盤查甲○
      ○，我們表明身分後鄭某有激烈反應，與我們有一陣拉扯，劉山手指已受傷
      ，不得已陳永士就對空鳴槍，才把甲○○制服，並在他手中查得壹包安非他命
      ，我們就帶回偵辦。警訊筆錄均在受訊問人自由意思下陳述，據實記載而成，
      沒有刑求逼供、杜撰造。而且甲○○的家人也都在場。（劉山因本案而負
      傷，亦有萬民醫院診斷書可按，並有照片四幀可考，復有劉山、陳永士書立
      之報告書可稽，見警卷第八至十一頁）楊志賢對此證稱亦稱：「我在鳥松鄉麥
      當勞前面被查獲，警察在我的內褲褲頭搜到安非他命，訊問我來源，我供稱是
      向哥仔的男子買的，我願意主動配合聯絡哥仔的男子到案，但我的行動電話只
      能收不能發，於是我們就回我家用我家裡的電話聯絡哥仔，我與哥仔的男子約
      定時間在冠源保齡球館見面。我有指認甲○○。雖被告稱：那包安非他命不是
      在我身上查到的。但警員陳稱：確實是在被告甲○○身上查到的，我們沒有說
      承認就可以回家等語，而且被告有毒品前科，難道會相信現行犯抓到還可以回
      家，再說我們警察也沒有那麼大的權利。選任辯護人詰問證人劉山：八十九
      年十月十日你在偵查中有到庭供述說：在保齡球館前面楊某在偵防車上時，甲
      ○○有打一通電适進來等語，你如何證明這通電話是是甲○○打的﹖警員劉
      山、陳永士仍稱：因為當時楊某接到電話與對方對話中有：『哥仔』你還有多
      久會到﹖對方說還有三分鐘。最後我們到達時鄭某機車停在保齡球館前，楊志
      賢就說就是這個人並指著甲○○。楊志賢稱我洽購毒品時打的電話是0000
      000000。
（五）此外，並有扣案之楊志賢持有之安非他一包（驗前毛重二點八五公克、驗後毛
      重二點八公克）、被告持有之安非他命一小包（驗前毛重二點０六公克、驗後
      毛重二點０一公克）及扣案之行動電話一支（號碼為0000000000號
      ）可資佐證。上開安非他命經送高雄醫學大學附設中和紀念醫院檢驗結果，均
      呈甲基安非他命陽性反應，有該院出具之編號分別為Ｂ－八九－一一三四及Ｂ
      －八九－一一三三號檢驗報告二紙附卷可稽。甲○○及楊志賢均有非法施用第
      二級毒品安非他命之人，查獲之初，甲○○及楊志賢均採尿送驗，各驗出甲基
      安非他命陽性反應，有高雄縣警察局內湖分局九十年十月十九日湖警刑字第六
      五一八號函檢送之高雄縣衛生局八九煙檢字第二七五八、二七五七號檢驗煙犯
      尿水鑑定書可証，足徵其所販賣者係第二級毒品安非他命無訛。
（六）雖證人楊志賢於偵查中改稱其持有扣案之安非他命係託人向甲○○調的，沒有
      給錢云云（見偵查卷第十頁背面），又於台灣高雄地方法院審理時翻異前詞，
      改稱：伊持有之安非他命係向綽號「阿哥」之人購買，為警查獲後亦有配合警
      方，打電話予「阿哥」購買安非他命一錢四千元，「阿哥」應允後，約定下午
      二時在冠源保齡球館交易，惟「阿哥」並非被告甲○○，因警方要其交出一個
      人，伊曾在冠源保齡球館見過被告，始指認被告係「阿哥」，而因於警訊時已
      指認係向被告購買安非他命，故於偵查中亦供稱係向被告買安非他命云云。惟
      證人楊志賢於警訊及偵查中均指證係向被告購買安非他命，且於警訊時指認被
  告確係綽號「阿哥」之人，再參以被告適於楊志賢與「阿哥」之人約定之時間
      地點出現，且身上持有安非他命，遭警盤查時復抗拒攜帶安非他命欲逃等情觀
      之，益徵證人楊志賢於本院證稱被告並非「阿哥」之人應係迴護被告之詞，無
      足採取。
（七）被告於台灣高雄地方法院審理時供稱上開行動電話係於八十九年九月廿五日上
      午至「龍仔」家裡向其借用云云（見台灣高雄地方法院九十年一月三十一日訊
      問筆錄），則其自應知悉所謂「龍仔」之地址並可查出其姓名，惟經台灣高雄
      地方法院命其查報「龍仔」之姓名地址俾供法院查證，被告並無法提出，足見
      被告上述所稱之向「龍仔」借用上開行動電話、約定在冠源保齡球館見面云云
      ，均係捏詞，不足採信。
（八）政府為根絕毒品對社會之危害，除於傳播媒體宣導毒品對人體之危害，及販賣
      毒品會遭處重刑外，並大力取締販賣毒品之行為，此為眾所週知之事，是以被
      告若非為牟利，寧有甘冒被警查獲遭判重罪風險而販賣安非他命予證人楊志賢
      之理，被告販賣安非他命予楊志賢有營利意圖，至為灼然。
（九）綜上，被告所辯無非畏罪卸責之詞，諉無足採，罪證明確，被告犯行堪以認定
      。
三、核被告於八十九年九月二十二日下午五時許，在高雄縣鳳山市○○路○段一九七
    號冠源保齡球館廁所內，以四千元價格，販賣毒品安非他命予楊志賢，係犯毒品
    危害防制條例第四條第二項之罪；被告於於八十九年九月二十五日下午二時許，
    持有安非他命欲販賣予楊志賢，尚未交易得逞，即為警查獲，係犯同條例第四條
    第五項、第二項之罪（最高法院85年度第4次刑事庭會議決議參照），此部分公
    訴人認被告係犯上開條例第四條第二項之罪，起訴法條容有未洽，應予變更。被
    告先後二次犯行，時間緊接，犯罪構成要件相同，顯係基於概括犯意反覆為之，
    應依連續犯之規定論以同條例第四條第二項一罪。被告先後持有第二級毒品安非
    他命他命多次，亦係基於概括之犯意，本應以連續持有論，惟其持有後，進而販
    賣，其持有之低度行為應被販賣之高度行為所吸收，不另論其持有第二級毒品罪
    。
四、原審依毒品危害防制條例第四條第五項第二項（漏引用同條第五項）、第十八條
    第一項前段、第十九條第一項，刑法第十一條、第五十六條，並審酌被告曾因毒
    品案件，經法院裁處觀察勒戒處分，有台灣高雄地方法院被告院內索引卡記錄表
    、台灣高等法院被告全國前案紀錄表足參，素行尚非良好，其為牟利，竟販賣第
    二級毒品安非他命，危害他人與社會，且犯後狡詞辯飾，態度欠佳，惟其販賣次
    數不多等一切情狀，量處有期徒刑八年。扣押之安非他命一小包（驗後毛重重二
    點零一公克），係第二級毒品，不問屬於被告所有與否，應依毒品危害防制條例
    第十八條第一項前段之規定宣告沒收銷燬之。至送鑑耗損之安非他命結晶體既已
    滅失，自無庸宣告沒收銷燬。另扣案之行動電話一支（號碼為00000000
    00號），為被告所有供犯本件之罪所用之物，應依上開條例第十九條第一項之
    規定，宣告沒收之，又被告犯本件之罪所得財物四千元，應依同條例第十九條第
    一項之規定，宣告沒收，如全部或一部不能沒收時，以其財產抵償之。認事用法
    尚無不合，量刑亦稱妥適，被告上訴意旨否認犯罪，空言指摘原判決不當，並無
    可取，為無理由，應予駁回。
據上論斷，應依刑事訴訟法第三百六十八條，判決如主文。
本案經檢察官郭振昌到庭執行職務。
中    華    民    國         九十       年      十      月    三十一    日
                              臺灣高等法院高雄分院刑事第六庭
                                  審判長法官  王憲義
                                        法官  范惠瑩
                                        法官  陳啟造
右正本證明與原本無異。
如不服本判決，應於判決送達後十日內向本院提出上訴狀，其未述理由者並應於提
出上訴狀後十日內向本院補提理由書（應附繕本)。
                                      書記官  劉金萍
中    華    民    國         九十       年     十一     月      二      日
本件論罪科刑法條：
毒品危害防制條例第四條：
  製造、運輸、販賣第一級毒品者，處死刑或無期徒刑；處無期徒刑者，得併科新台
  幣一千萬元以下罰金。
  製造、運輸、販賣第二級毒品者，處無期徒刑或七年以上有期徒刑，得併科新台幣
  七百萬元以下罰金。
  製造、運輸、販賣第三級毒品者，處五年以上有期徒刑，得併科新台幣五百萬元以
  下罰金。
  製造、運輸、販賣專供製造或施用毒品之器具者，處一年以上七年以下有期徒刑，
  得併科新台幣一百萬元以下罰金。前四項之未遂犯罰之。
                                                                      Ｈ


司法院資訊處製作；財團法人民間司法改革基金會備份。
